【裁判字號】    89,訴,3969
【裁判日期】    900227
【裁判案由】    清償借款
【裁判全文】
臺灣臺中地方法院民事判決  八十九年度訴字第三九六九號
    原      告  華南商業銀行股份有限公司
    法定代理人  乙○○
    訴訟代理人  甲○○
    被      告  丁○○
                丙○○
右當事人間請求給付借款事件，本院判決如左：
    主      文
被告應連帶給付原告新台幣壹佰肆拾肆萬參仟捌佰陸拾參元，及自民國八十九年八月
十六日起至清償日止，按年息百分之九點六五計算之利息，並自民國八十九年九月十
七日起至清償日止，逾期在六個月以內者，按上開利率百分之十，逾期在六個月以上
者，按上開利率百分之二十計付違約金。
訴訟費用由被告連帶負擔。
    事      實
甲、原告方面：
一、聲明：如主文所示。
二、陳述：
（一）被告丁○○以其餘被告丙○○為連帶保證人，於民國八十五年二月十三日向原
      告借用新台幣（下同）貳佰伍拾萬元，約定利息按年息百分之九點六五計算，
      並同意嗣後隨原告基本放款利率變動而調整年息，若逾期清償在六個月以內者
      ，按上開利率百分之十，在六個月以上者，按上開利率百分之二十計付違約金
      ，清償期為一百年二月十三日。詎被告丁○○繳納本金一百零五萬六千一百三
      十七元，利息則繳納至八十九年八月十五日後，即未依約繳付本息，屢向被告
      催討，均置之不理，本利迄未清償，被告丙○○為連帶保證人，亦應負連帶清
      償責任，為此提起本件訴訟。
（二）該筆借款契約當時有對保，且借款人即被告丁○○所使用之印章核對結果，亦
      與其前所留存之印鑑卡上印文相符，款項亦轉入被告丁○○之帳戶，該筆借款
      人為被告丁○○無誤。
三、證據：提出傳票影本二張，消費者貸款契約書、貸款本息攤還表、印鑑卡、消費
    者貸款申請及調查表、本院八十八年度拍字第四０八０號民事裁定書等影本各一
    份。
乙、被告方面：
    被告丙○○未於言詞辯論期日到場，惟據其之前提出書狀，與被告丁○○之聲明
    、陳述略以：
一、聲明：駁回原告之訴。
二、陳述：
（一）被告丁○○陳述略以：被告丙○○為其妻，該借款契約係被告丙○○未經其授
      權或同意所簽訂，因平常支票均由其妻簽發，該契約書所使用之印章即其簽發
      支票之印章，至於在原告處以前第一次借款所存留之印鑑卡，亦為該印章，對
      此筆二百五十萬元借款其絲毫不知情，但原告將該筆借款匯入之帳戶確實為其
      所開立。
（二）被告丙○○陳述則以：因被告丁○○有外遇，二人已於八十七年五月二十五日
      離婚，二人間仍有夫妻關係時，其雖擔任保證人，且得知被告丁○○有外遇後
      ，被告丁○○仍每月交付其二萬八千元以繳付貸款，但日前因罹患子宮肌瘤等
      而進行手術，離婚當時亦未自被告丁○○處取得任何金錢，現貧病交迫而無力
      清償，且離婚當時被告丁○○仍有相當資力，該貸款應由被告丁○○負責。
三、證據：提出診斷證明書、離婚協議書影本各一份，及支票影本二張。
    理      由
甲、程序方面：
    本件被告丙○○未於言詞辯論期日到場，其雖具狀稱於八十九年七月間因子宮肌
    瘤等原因進行手術治療，九十年一月二十日又因腸沾黏阻塞而接受手術治療，惟
    據其所提出之診斷證明書所記載其在九十年一月二十七日出院，後續宜門診追蹤
    等情，尚難認其於九十年一月五日、二月十三日本院二次言詞辯論期日不到場係
    有何不可避之事故，其核無民事訴訟法第三百八十六條所列各款情形，應依原告
    之聲請，由其一辯論而為判決。
乙、得心證之理由：
一、本件原告主張之事實，已據其提出與所述相符之傳票影本二張，及消費者貸款契
    約書、貸款本息攤還表、消費者貸款申請及調查表、本院八十八年度拍字第四０
    八０號民事裁定書等影本各一份為證，堪信為真實。被告丁○○雖辯稱該筆借款
    係其當時之配偶即被告丙○○冒用其名義，持其平時簽發支票使用之印章辦理該
    筆借款手續等語，已為原告所否認，與被告丙○○所稱該筆借款係被告丁○○所
    取得，其間被告丁○○並曾按月繳交應付還款等情亦不相符，且被告丁○○已自
    承六十九年間向原告辦理貸款時所留存之印鑑卡上印文，與本件消費者貸款契約
    書上使用者為同一印章，有印鑑卡影本一份附卷可稽，該筆借款又係匯入被告丁
    ○○之帳戶，迄八十九年八月十五日前均依約繳付本息等情，並有傳票影本二張
    、貸款本息攤還表影本一份供佐，其所稱對該筆借款不知情云云，實有可疑；其
    對該借款所使用之印章係被告丙○○未經其同意擅自辦理一節，復未能舉證以實
    其說，自難認被告丁○○所辯為可採。至於被告丙○○已自認其有擔任該筆借款
    之連帶保證人，自應負連帶清償責任，其與被告丁○○間已離婚或其目前無資力
    云云，均與此無涉。
二、從而，原告基於消費借貸及連帶保證契約之法律關係，請求被告連帶給付借款壹
    佰肆拾肆萬參仟捌佰陸拾參元，及自八十九年八月十六日起至清償日止，按年息
    百分之九點六五計算之利息，並自八十九年九月十七日起至清償日止，逾期在六
    個月以內者，按上開利率百分之十，逾期在六個月以上者，按上開利率百分之二
    十計付違約金，為有理由，應予准許。
三、據上論結，本件原告之訴為有理由，依民事訴訟法第三百八十五條第一項前段、
    第八十五條第二項，判決如主文。
中      華      民      國    九十    年      二      月    二十七      日
                                臺灣臺中地方法院民事第一庭
~B法      官  林麗真
右為正本係照原本作成
如對本判決上訴，須於判決送達後廿日內向本院提出上訴狀
中      華      民      國    九十    年      二      月    二十七      日
~B法院書記官


司法院資訊處製作；財團法人民間司法改革基金會備份。
